【裁判字號】    95,台上,2377
【裁判日期】    950504
【裁判案由】    偽證
【裁判全文】
最高法院刑事判決            九十五年度台上字第二三七七號
    上訴人  台灣高等法院台中分院檢察署檢察官
    被  告  甲○○
上列上訴人因被告偽證案件，不服台灣高等法院台中分院中華民
國九十二年七月十六日第二審判決（九十二年度上訴字第一一四
號，起訴案號：台灣台中地方法院檢察署九十年度偵續字第四一
號），提起上訴，本院判決如下：
    主  文
上訴駁回。
    理  由
按刑事訴訟法第三百七十七條規定：上訴於第三審法院，非以判
決違背法令為理由，不得為之。是提起第三審上訴，應以原判決
違背法令為理由，係屬法定要件，如果上訴理由書狀未依據卷內
訴訟資料，具體指摘原判決不適用何種法則或如何適用不當，或
所指摘原判決違法情事，顯與法律規定得為第三審上訴理由之違
法情形，不相適合時，均應認其上訴為違背法律上之程式，予以
駁回。本件原判決以公訴意旨略稱：被告甲○○為代書，爰乙○
○於民國八十六年十月間，與廖阿市訂立買賣契約，買受廖阿市
所有坐落台中市○區○○段第三二二之三、三二二之四、三二二
之十六號土地，委任被告代為收執廖阿市交付之證件及處理該土
地移轉相關事宜，乙○○並要求廖阿市及其子廖鎮森應向地上權
人台中市第九信用合作社（下稱台中九信）申請出具「拋棄優先
購買權同意書」（下稱同意書），以供辦理土地所有權移轉登記
。廖鎮森於八十六年十一月五日向台中九信申請，同年月十五日
取得同意書後，並未將該同意書提出交給被告，乙○○遂以廖阿
市、廖鎮森未交出同意書為由，拒絕給付第三期價款新台幣（下
同）九百萬元，廖阿市亦以謝某未依約繳款為由，於八十六年十
二月八日通知乙○○解除契約並沒收已給付之價金二百八十萬元
，乙○○則於八十七年十一月二日以廖阿市故意不齊備證件為由
，通知廖阿市解除契約，其後並向第一審法院起訴，請求廖阿市
履行契約，返還二倍定金共五百六十萬元（第一審法院八十八年
度訴字第三八三六號）。被告明知廖阿市、廖鎮森未提出同意書
予伊收執，竟於八十九年六月十三日下午，在該八十八年度訴字
第三八三六號履行契約民事事件審理時，具結後證稱：「當初雙
方有約定地上權及抵押權設定不必塗銷，只要向銀行申請拋棄優
先承買權證明即可，後來被告（指廖阿市）有提出該證明，原告
（指乙○○）何時知道被告有申請地上權優先承買權拋棄同意書
我不清楚，但我於拿到該證件時有通知原告來辦理，被告應提出
之證件均已齊全，但買方並未提出證件」，就廖阿市是否依約備
齊證件，及乙○○是否得因而主張同時履行抗辯權拒絕給付價金
之案情有重要關係事項，為虛偽之陳述，因認被告涉有刑法第一
百六十八條之偽證罪嫌。經審理結果，認不能證明被告犯罪，已
詳加說明其理由，因而維持第一審諭知被告無罪之判決，駁回檢
察官在第二審之上訴。從形式上觀察，並無違背法令之情形存在
。
上訴意旨略以：被告與廖阿市、廖鎮森均承認廖阿市取得同意書
後，並未提交被告收執，被告竟於第一審法院為上揭證言，且所
稱廖阿市提出同意書予伊之時間，應指廖阿市與乙○○尚未解除
契約之前，可見被告之證言虛偽不實，原判決認係被告語意有欠
精確，致造成判斷上之混淆，為其無罪之諭知，認事用法顯有違
誤；依買賣契約第三條約定，須備齊文件以便申報稅捐之人係廖
阿市，如逾期十日未辦妥，視為違約者亦為廖阿市，故提出同意
書乃廖阿市應先履行之義務，於廖阿市未提出同意書前，乙○○
自得要求其先履行或為同時履行之抗辯，原判決錯認上揭履行義
務之順序，因認被告之證言非關上揭民事事件案情有重要關係之
事項，亦屬違法云云。惟查刑法第一百六十八條偽證罪之成立，
以證人等於案情有重要關係之事項，具結而故意為虛偽之陳述為
成立要件；而所謂於案情有重要關係之事項，指該事項之有無與
案件之真正事實相悖，足以陷偵查或審判於錯誤之危險者而言。
本件乙○○與廖阿巿訂立之不動產買賣契約書第三條約定：「本
不動產備齊文件以便申報稅捐（包括監、公證、契約、增值稅
等）日期約定民國八十六年十一月三日，若因乙方遲延交付證件
致未能如期申報稅捐時，付款期日自上開期日至遲延日止按日計
算順延之，但最緩不得超過十日，否則視為乙方（即廖阿巿）違
約。移轉登記或稅籍名義變更申請日期定民國八十六年十二月
三日止，雙方應在期限內備齊有關上開稅捐通知書、手續費等送
交王代書辦理一切手續。」又依卷附稅捐稽徵機關印製之宣導手
冊等資料所載，辦理土地所有權移轉者，買賣雙方應於訂約後三
十日內，向土地所在地之稅捐機關申報土地移轉現值，且申報土
地增值稅，應備買賣雙方身分證明等文件。可見須「備齊文件以
便申報稅捐」者，係乙○○與廖阿市雙方之義務，非廖阿市單方
之義務，至優先購買權人放棄其優先購買權之同意書，則係廖阿
市應於八十六年十二月三日辦理土地移轉登記時提出之文件，並
非廖阿市應於八十六年十一月三日提出以供申報稅捐之事項，其
履行日期前後有別，即須「備齊文件以便申報稅捐」之義務已履
行，始有提供同意書及其餘文件辦理移轉登記之義務，二者並無
同時履行抗辯關係。然乙○○先以廖阿市未提出同意書為由，拒
絕提出其身分證件與印章以供申報土地增值稅，已屬違約在先，
依買賣契約書第十條約定，應毋庸催告，聽由廖阿巿解除契約及
沒收已給付之價金，從而廖阿市是否提出同意書予被告，以供辦
理移轉登記手續，即無礙於乙○○已先行違約之事實，乙○○請
求廖阿市履行契約之訴訟即應受敗訴之判決，從而被告之證言不
論真偽，均非屬上揭履行契約民事事件於案情有重要關係之事項
，即與偽證罪之構成要件不符，故原判決認被告之犯罪不能證明
，所為之論斷，核無違背客觀存在之經驗法則與論理法則，自係
原審採證、認事之適法職權行使，不容任意指摘。再第三審上訴
書狀應敘述上訴理由，係指其書狀本身所敘述之理由而言，並無
引用其他文件可得替代。檢察官上訴理由書所檢附之「刑事聲請
請求檢察官上訴狀」，即不得作為上訴論旨之內容而執為第三審
上訴理由。綜上所述，本件尚不足據以辨認原判決已具備違背法
令之形式要件，應認檢察官之上訴為違背法律上之程式，予以駁
回。
據上論結，應依刑事訴訟法第三百九十五條前段，判決如主文。
中    華    民    國  九十五  年    五    月    四    日
                      最高法院刑事第八庭
                          審判長法官  張  淳  淙
                                法官  張  春  福
                                法官  呂  丹  玉
                                法官  洪  昌  宏
                                法官  蔡  彩  貞
      本件正本證明與原本無異
                                      書  記  官
中    華    民    國  九十五  年    五    月    八    日
                                                      Ｅ


司法院資訊處製作；財團法人民間司法改革基金會備份。
